【裁判字號】    92,抗,577
【裁判日期】    920926
【裁判案由】    搶奪等
【裁判全文】
臺灣高等法院刑事裁定                              九十二年度抗字第五七七號
    抗  告  人
    即自訴  人  甲○○
                乙○○
    被      告  丙○○
右抗告人因自訴被告搶奪等案件，不服臺灣臺北地方法院九十二年度自字第一三五號
，九十二年八月二十六日裁定，提起抗告，本院裁定如左：
    主  文
原裁定撤銷，發回臺灣臺北地方法院。
    理  由
一、原裁定略以：(一)按法院或受命法官於自訴案件第一次審判期日前訊問及調查結果
    ，如認為案件有刑事訴訟法第二百五十二條至二百五十四條之情形者，得以裁定
    駁回其自訴，同法第三百二十六條第三項定有明文。(二)刑法上搶奪罪之成立，以
    行為人明知無取得之權利，而圖為自己或第三人不法之所有為構成要件，最高法
    院著有四十六年台上字第八十一號判例可資參照。而侵占罪依刑法第三百三十五
    條，既係以行為人具有不法意圖為其構成要件，則此部分自亦與前開搶奪罪相同
    ，需先認定行為人有該不法意圖，方有構成犯罪之可能。(三)據自訴人二人指稱因
    買車之故，而向被告所任職之友邦資融股份有限公司貸款，後來因其二個月未繳
    貸款，友邦資融股份有限公司即派員將該車拖走並拍賣等情，並有自訴人所提出
    之本票及存證信函各一紙、郵政劃撥儲金特戶存款單十一紙在卷可證，足認自訴
    人所訴其向被告任職之友邦資融股份有限公司貸款一情為真。又參以被告所寄發
    自訴人之存證信函觀之，該存證信函上已載明係因被告未依約繳款，依雙方附條
    件買賣之約定，該車由臺灣士林地方法院點交由被告任職之友邦資融股份有限公
    司占有等語，足認被告所任職友邦資融股份有限公司占有該車，係本於契約之約
    定所致，主觀上難認被告有何不法意圖可言。再依自訴人所提出之原審法院九十
    二年度存字第一九五三號提存通知書所示，係被告所任職之友邦資融股份有限公
    司因自訴人甲○○未領取拍賣系爭車輛所餘價款新台幣（下同）二十一萬八千八
    百三十七元，故將該餘款項提存，更足證被告係依據法定程序取回並拍賣該車，
    主觀上並無任何不法意圖。從而，本件當僅屬民事糾紛，被告之行為與刑法上搶
    奪及侵占之構成要件並不相當，認被告犯罪嫌疑不足，而有刑事訴訟法第二百五
    十二條至二百五十四條之情形者，依刑事訴訟法第三百二十六條第三項、第二百
    五十二條第十款規定將本件自訴駁回，並引用自訴狀為自訴意旨等情，固非無見
    。
三、抗告意旨略以：被告丙○○身為友邦資融股份有限公司負責人，未善盡經營業務
    之能事，竟然違反公司法第十五條規定，公司不得經營登記範圍以外業務，刑法
    第三百二十五條搶奪罪、第三百三十五條侵占罪之規定，搶奪自訴人所有車號７
    Ｋ－１１７１自小客車及侵占盜賣汽車所得之贓款，並有教唆他人觸犯刑法第三
    百二十五條搶奪罪、第三百三十五條侵占罪之情，原裁定竟駁回自訴，與法不合
    ，請求撤銷原裁定云云，
四、本院查：(一)原裁定理由一記載：自訴意旨如附件自訴狀所載，惟原裁定附件竟附
    自訴人所提之「刑事附帶民事起訴狀」，並非「自訴狀」，其理由所載顯有未合
    。(二)據卷附之自訴狀（原審卷第二八頁）之犯罪事實所載略以：被告丙○○身為
    友邦資融股份有限公司負責人，明知該公司並非向政府主管機關申請核准登記設
    立經營汽車買賣業務之公司，而係經營金錢票款借貸業務之公司，為提供抵押借
    貸，竟將自訴人原向華中汽車股份有限公司安康營業所購買自小客車一輛，變更
    為自訴人向友邦資融股份有限公司買車，將車價由八十萬元提高為九十四萬七千
    六百八十元，將借款債權人變更為汽車出賣人，將設定抵押借款契約變更為附條
    件汽車買賣契約，顯有違反公司法第十五條罪嫌云云，惟原裁定對於該部分是否
    合於刑事訴訟法第二百五十二條至二百五十四條之情形？是否同有犯罪嫌疑不足
    之情形？或有其他情形，且與自訴搶奪、侵占有何關係？原裁定均未詳研求，遽
    認
    本件自訴有犯罪嫌疑不足之情形，而裁定駁回自訴，顯有未洽。自訴人抗告意旨
    指摘原裁定不當，為有理由，應由本院予以撤銷發回原法院更為適法之處理。
五、據上論斷，依刑事訴訟法第四百十三條，裁定如主文。
中      華      民      國    九十二    年      九      月    二十六    日
                              臺灣高等法院刑事第二十庭
                                  審判長法  官  葉  麗  霞
                                        法  官  陳  晴  教
                                        法  官  李  春  地
右正本證明與原本無異。
不得再抗告。
                                        書記官  柳  秋  月
中      華      民      國    九十二    年      九      月    二十六    日


司法院資訊處製作；財團法人民間司法改革基金會備份。
